【裁判字號】    92,訴,836
【裁判日期】    920530
【裁判案由】    毒品危害防制條例
【裁判全文】
臺灣高雄地方法院刑事判決                       九十二年度訴字第八三六號
    公  訴  人  臺灣高雄地方法院檢察署檢察官
    被      告  甲○○
右列被告因違反毒品危害防制條例案件，經檢察官提起公訴（九十一年度毒偵字第九
四七號、九十一年度毒偵字第一六八九號），本院判決如左：
    主  文
甲○○施用第一級毒品，累犯，處有期徒刑捌月。扣案之海洛因壹小包（淨重為零點
參貳公克；包裝重為零點貳陸公克），沒收銷燬之。
被訴施用第二級毒品部分，公訴不受理。
    事  實
一、甲○○曾因肅清煙毒條例等案件，分別於民國八十一年七月八日、八十二年八月
    十九日，經臺灣高等法院高雄分院以八十一年度上訴字第二一九一號判決、八十
    二年度上訴字第二四四九號判決判處有期徒刑三年、三年四月，接續執行後，於
    八十五年二月十七日縮短刑期假釋出監。嗣於八十八年三月二十八日，因假釋期
    間未經撤銷假釋而執行完畢。
二、甲○○前因施用毒品案件，經依本院以八十七年度訴緝字第三一一號裁定送觀察
    、勒戒後，認無繼續施用毒品之傾向，由本院於八十七年十二月十五日，以八十
    七年度訴緝字第三一一號判決判處免刑。詎仍未戒絕毒品，於前開免刑判決確定
    後，復基於施用第二級毒品安非他命之犯意，於八十八年九月二十六日零時二十
    分採尿時起回溯二十四小時內之某時【不含公權力拘束期間，公訴人誤載為八十
    八年九月二十五日二十二時四十分起回溯二十四小時內之某時】，在不詳地點，
    施用第二級毒品安非他命，經本院以八十八年度毒聲字第八九七二號裁定送觀察
    、勒戒後，認有繼續施用毒品之傾向，乃送強制戒治【此部分本應提起公訴，惟
    公訴人以停止戒治交付保護管束期滿為由，於九十年十月十七日，以九十年度戒
    毒偵字第一一五五號處分書，誤為不起訴處分】。另甲○○基於施用第一級毒品
    海洛因之犯意，於九十一年二月二十七日二十三時五十分採尿時起回溯二十四小
    時內之某時止（不包括公權力拘束期間），在高雄市○鎮區鎮○路二四七巷十五
    號一樓住處，以將第一級毒品海洛因置於香煙吸食之方式，施用第一級毒品海洛
    因一次。嗣於九十一年二月二十七日二十一時二十分許，在高雄市○鎮區鎮○路
    二四七巷十五號一樓走廊處為警查獲，並扣得第一級毒品海洛因一小包（淨重零
    點三二公克、包裝重零點二六公克）。
三、案經高雄市政府警察局前鎮分局報告臺灣高雄地方法院檢察署檢察官偵查起訴。
    理  由
一、右述事實，業據被告甲○○於本院審理坦白承認。另被告於九十一年二月二十七
    日二十三時五十分許，經採集其尿液送高雄市立凱旋醫院檢驗，結果均呈嗎啡陽
    性反應（以ＧＣ／ＭＳ方式檢驗），有該醫院九十一年三月十五日高市凱醫檢字
    第○○三八三號煙毒尿液檢驗成績書可稽；而扣案第一級毒品海洛因一小包（淨
    重零點三二公克、包裝重零點二六公克），確有海洛因成分，亦有法務部調查局
    九十一年四月十七日調科壹字第二二○○一三二二七號鑑定通知書、扣押筆錄、
    扣押物品目錄、扣押物品收據附卷可參。準此，因被告白自與事實相符，是其施
    用第一級毒品海洛因之犯行，堪以認定。
二、論罪科刑部分：
  (一)按犯毒品危害防制條例第十條之罪，經觀察勒戒後，無繼續施用毒品之傾向者，
    應由檢察官為不起訴處分、或由法院為免刑判決。經免刑判決、不起訴處分後五
    年內再犯第十條之罪，經觀察勒戒後，認無繼續施用毒品之傾向者，亦應由檢察
    官為不起訴處分，若認有繼續施用毒品之傾向者或三犯以上者，依毒品危害防制
    條例第二十條第三項、毒品危害防制條例施細則第二十六條之之規定意旨，應由
    檢察官偵查起訴。
  (二)查被告前因施用毒品案件，經依本院以八十七年度訴緝字第三一一號裁定送觀察
    、勒戒後，認無繼續施用毒品之傾向，由本院於八十七年十二月十五日，以八十
    七年度訴緝字第三一一號判決判處免刑。詎仍未戒絕毒品，於前開免刑判決確定
    後，復基於施用第二級毒品安非他命之犯意，於八十八年九月二十六日零時二十
    分採尿時起回溯二十四小時內之某時【不含公權力拘束期間，公訴人誤載為八十
    八年九月二十五日二十二時四十分起回溯二十四小時內之某時】，在不詳地點，
    施用第二級毒品安非他命，經本院以八十八年度毒聲字第八九七二號裁定送觀察
    、勒戒後，認有繼續施用毒品之傾向，乃送強制戒治【此部分本應提起公訴，惟
    公訴人以停止戒治交付保護管束期滿為由，於九十年十月十七日，以九十年度戒
    毒偵字第一一五五號處分書，誤為不起訴處分】等情，有臺灣高雄地方法院檢察
    署刑案資料查註紀錄表、臺灣高等法院被告全國前案紀錄表可證。又因被告於前
    開免刑判決確定後，五年內三犯本件毒品危害防制條例第十條第一項之罪，是依
    前開說明，自應依法論科。
  (四)另海洛因為毒品危害防制條例所稱之第一級毒品，此觀諸該條例第二條第二項第
    一款甚明，被告施用上開毒品，核其所為，係違反毒品危害防制條例第十條第一
    項施用第一級毒品罪。被告施用第一級毒品前持有第一級毒品之行為，本應論以
    持有之罪，惟該次持有毒品之低度行為為其後施用毒品之高度行為所吸收，不另
    論罪。再者，被告曾因肅清煙毒條例等案件，分別於八十一年七月八日、八十二
    年八月十九日，經臺灣高等法院高雄分院以八十一年度上訴字第二一九一號判決
    、八十二年度上訴字第二四四九號判決判處有期徒刑三年、三年四月，接續執行
    後，於八十五年二月十七日縮短刑期假釋出監。嗣於八十八年三月二十八日，因
    假釋期間未經撤銷假釋而執行完畢等情，有前開前案紀錄表可參，其受有期徒刑
    執行完畢後，五年內再犯有期徒刑以上之罪，為累犯，應依刑法第四十七條之規
    定，加重其刑。爰審酌被告經觀察勒戒，均未戒絕毒品，另再施用毒品，顯見其
    自制力不足，無法擺脫毒品，故應藉由刑罰之執行，以收教化之功能，並參以被
    告犯後坦承犯行，所犯係自傷行為，尚未害及他人等一切情狀，量處如主文所示
    之刑，以資懲儆。至扣案第一級毒品海洛因一小包（淨重零點三二公克、包裝重
    零點二六公克），確有海洛因成分，有法務部調查局九十一年四月十七日調科壹
    字第二二○○一三二二七號鑑定通知書可考，不論何人所有，應依毒品危害防制
    條例第十八條第一項前段規定，沒收銷燬之（毒品送驗耗損部分，因已滅失，爰
    不另宣告沒收銷毀之；而包裝毒品之包裝袋，在毒品難以剝離之情形下，亦應一
    體視同毒品，而依毒品危害防制條例第十八條第一項前段規定，均沒收銷燬之）
    。
三、不受理判決部分：
  (一)公訴意旨復以：被告前因施用毒品案件，經依本院以八十七年度訴緝字第三一一
    號裁定送觀察、勒戒後，認無繼續施用毒品之傾向，由本院於八十七年十二月十
    五日，以八十七年度訴緝字第三一一號判決判處免刑。詎仍未戒絕毒品，於前開
    免刑判決確定後，復基於施用第二級毒品安非他命之犯意，於八十八年九月二十
    六日零時二十分採尿時起回溯二十四小時內之某時【不含公權力拘束期間，公訴
    人誤載為八十八年九月二十五日二十二時四十分起回溯二十四小時內之某時】，
    在不詳地點，施用第二級毒品安非他命，經本院以八十八年度毒聲字第八九七二
    號裁定送觀察、勒戒後，認有繼續施用毒品之傾向等情。因認被告另涉毒品危害
    防制條例第十條第二項施用第二級毒品罪嫌。
  (二)按不起訴處分已確定者，非有刑事訴訟法第二百六十條第一款、第二款所列之情
    形，不得對於同一案件再行起訴；又曾為不起訴處分，而違背同法第二百六十條
    之規定再行起訴者，應諭知不受理判決，同法第二百六十條、第三百零三條第四
    款分別規定甚明。
  (三)查本件被告前因施用毒品案件，經依本院以八十七年度訴緝字第三一一號裁定送
    觀察、勒戒後，認無繼續施用毒品之傾向，由本院於八十七年十二月十五日，以
    八十七年度訴緝字第三一一號判決判處免刑。詎仍未戒絕毒品，於前開免刑判決
    確定後，復基於施用第二級毒品安非他命之犯意，於八十八年九月二十六日零時
    二十分採尿時起回溯二十四小時內之某時【不含公權力拘束期間，公訴人誤載為
    八十八年九月二十五日二十二時四十分起回溯二十四小時內之某時】，在不詳地
    點，施用第二級毒品安非他命，經本院以八十八年度毒聲字第八九七二號裁定送
    觀察、勒戒後，認有繼續施用毒品之傾向，乃送強制戒治，嗣停止戒治交付保護
    管束期滿，公訴人乃於九十年十月十七日，以九十年度戒毒偵字第一一五五號處
    分書為不起訴處分等情，有該不起訴處分書、免刑判決及前案紀錄表附卷足憑。
    關於被告八十八年九月二十六日零時二十分採尿時起回溯二十四小時內之某時，
    在不詳地點施用第二級毒品犯行部分，因經公訴人為不起訴處分確定，除合於刑
    事訴訟法第二百六十條第一款、第二款所列情形，得再行起訴外，別無救濟或變
    更方法，縱該不起訴處分有違反毒品危害防制條例第二十條第三項規定之違法情
    形，亦難謂為無效（最高法院九十年度臺非字第二四七號判決、九十一年度臺非
    字第一三五號判決意旨參照）。公訴人非以合於刑事訴訟法第二百六十條第一款
    、第二款所列情形，另就已不起訴處分確定之同一案件，再行起訴，自與前揭規
    定不合，應諭知不受理之判決。
據上論斷，應依刑事訴訟法第二百九十九條第一項前段、第三百零三條第四款，毒品
危害防制條例第十條第一項、第十八條第一項前段，刑法第十一條前段、第四十七條
，判決如主文。
中      華      民      國     九十二      年    五    月    三十      日
                                  臺灣高雄地方法院刑事第一庭
                                      法  官  方  百  正
右正本證明與原本無異。
如不服本判決，應於判決送達後十日內，向本院提出上訴狀。
                                      書記官  張  金  蘭
中    華    民    國      九十二      年      五      月      三十      日
附錄本判決論罪科刑所依據之法條：
毒品危害防制條例第十條第一項
施用第一級毒品者，處六月以上五年以下有期徒刑。


司法院資訊處製作；財團法人民間司法改革基金會備份。
